【裁判字號】    98,訴,1380
【裁判日期】    990531
【裁判案由】    侵權行為損害賠償
【裁判全文】
臺灣板橋地方法院民事判決              98年度訴字第1380號
原      告  甲○○
訴訟代理人  乙○○
被      告  丙○○
訴訟代理人  陳玫杏律師
上列當事人間請求侵權行為損害賠償事件，經本院刑事庭移送前
來(97 年度交簡附民字第267 號) ，本院於中華民國99年4 月28
日言詞辯論終結，判決如下：
    主  文
被告應給付原告新臺幣貳拾萬零壹佰捌拾玖元，及自民國九十七
年十二月二十六日起至清償日止，按年息百分之五計算之利息。
原告其餘之訴駁回。
訴訟費用由被告負擔四分之一，餘由原告負擔。
本判決得假執行。但被告如以新臺幣貳拾萬零壹佰捌拾玖元為原
告預供擔保後，得免為假執行。
原告其餘假執行之聲請駁回。
    事實及理由
壹、程序方面
    臺灣地區人民與大陸地區人民間之民事事件，除本條例另有
    規定外，適用臺灣地區之法律，臺灣地區與大陸地區人民關
    係條例第41條第1項定有明文。又侵權行為依損害發生地之
    規定，復為該條例第50條前段所明定。是臺灣地區人民與大
    陸地區人民間之侵權行為，自應適用損害發生地之規定。本
    件原告為臺灣地區人民，其與大陸地區人民之被告間之侵權
    行為，應依損害發生地即我國法為準據法，先予敘明。
貳、實體方面
一、原告主張：
  (一)被告於民國95年9 月9 日下午3 時45分許，騎乘車牌號碼辛○
    9-109 號普通重型機車，自臺北縣壬○市○○路369 巷駛出
    ，欲右轉沿臺北縣壬○市○○路往中正路方向行駛之際，本
    應注意車輛行駛應遵守標線，少線道車應讓幹多線道車先行
    ，而依當時情形天候晴、日間自然光線、路面乾燥無缺陷，
    視距良好，並無不能注意之情形，竟疏未注意，貿然右轉，
    撞擊時由原告騎乘，沿臺北縣壬○市○○路往中正路方向行
    駛之車牌號碼戊○○○486 號普通重型機車車尾，致原告人車倒
    地，受有左鎖骨、左肩胛骨關節盂骨折、左第3 、4 、5 肋
    骨骨折、全身多處擦挫傷( 臉部、軀幹、左肩、兩前臂、左
    膝、左足等) 等傷害。被告上開過失傷害之行為，業經臺灣
    板橋地方法院檢察署檢察官以97年度調偵字第1219號聲請簡
    易判決處刑，並經本院以97年度交簡字5484號簡易判決判處
    被告丙○○因過失傷害人，處有期徒刑貳月，如易科罰金，
    以新臺幣壹仟元折算壹日；減為有期徒刑壹月，如易科罰金
    ，以新臺幣壹仟元折算壹日。復經本院以98年度交簡上字第
    98號刑事判決上訴駁回而確定，是以被告之侵權行為應可認
    定。爰依民法第184 條、第191 條之2 、第193 條第1 項、
    第195 條第1 項、第196 條規定，請求被告賠償下列金額：
  1.車損：新臺幣（下同）5,850 元。此為本件車禍造成機車損
    害為回復原狀之必要費用。
  2.醫療費用：6 萬元。原告發生本件車禍受傷非常嚴重，有左
    鎖骨、左肩胛骨關節盂股折、左第3 、4 、5 肋骨股折，全
    身多處擦挫傷（臉部、軀幹、左肩、兩前臂、左膝、左足等
    ），骨折須手術骨釘內固定開刀住院，尤其內傷甚為嚴重，
    全身酸痛無力，無法下床，痛不欲生，加上胸痛，常咳出血
    塊，須中西醫合併治療，才會至中藥行買藥調理身體，才能
    在6 個月後漸漸恢復元氣，由於時過甚久，也不曉得吃中藥
    還要拿什麼單據，事實上花費不計其數。
  3.工資損失：567,000 元。原告從事鐵工工作，平均每月薪資
    81,000元，7 個月無法工作，薪資損失56 7,000元（81000
    ×7 =567,000 ）。
  4.國立交通大學鑑定費用：2,800 元。因被告不承認撞原告，
    經鑑定出為被告有過失，鑑定費2,800 元應由被告負擔。
  5.計程車費用：4,200元。
    因原告受傷非常嚴重，從行政院衛生署立臺北醫院（下稱臺
    北醫院）轉至和平醫院及出院後須再回診數十次，需由旁人
    攙扶，故必須以計程車為代步工具，每趟車資以200 元計，
    共約21趟，支出車資4,200 元（200 ×21=4,200）。
  6.看護費用：5 萬元：因原告受傷非常嚴重，生活起居無法自
    理，須由家人日夜照顧協助所需之必要費用，依「臺北市聯
    合醫院病患服務員須知」訂定之費用，看護全日班24小時，
    每班1,900 元，原告僅請求以每個月25,000元計，共2 個月
    之看護費用5 萬元（25000 ×2=50,000）。
  7.慰撫金：10萬元。原告因本件傷害開刀住院十餘天，並回診
    數十次，咳嗽皆有血塊，須請旁人扶助及照顧起居，無法工
    作達半年之久，其後又須開刀拔除釘子，影響原告生活起居
    ，使原告身心受創甚鉅，請求被告賠償精神慰撫金10萬元。
  (二)聲明：1.被告應給付原告789,850 元，並自起訴狀繕本送達
    之翌日即97年12月26日起至清償日止，按年利率百分之5 計
    算之利息。2.原告願供擔保，請准宣告假執行。
二、被告則以：
  (一)被告否認有過失侵權行為，原告之損害與被告之行為間無因
    果關係：
  1.本件車禍發生時地係被告於95年9月9日從臺北縣壬○市○○
    路369巷駛出右轉癸○路幹線道後並向前直行經過癸○路361
    巷不久後，突遭車速較快之原告酒後駕車並自後追撞，兩車
    俱倒地且皆受有傷害及車損，故系爭車禍發生之原因應是原
    告酒後駕車追撞被告，被告並無任何過失侵權之行為。縱使
    被告於369巷係逆向行駛，惟系爭車禍撞擊點距離369巷之巷
    口已有21.9公尺，顯然被告之逆向行駛之行為與系爭車禍或
    原告之損害並無因果關係。
  2.本件車禍之刑事案件援引基礎事實認定錯誤並導致錯誤結論
    之交通大學鑑定報告，認車禍主因係被告駕駛重型機車逆向
    自巷道轉彎進入車道，未停讓幹道車先行；肇事次因為原告
    酒精濃度過高駕駛重型機車行經無號誌管制路口，未注意車
    前狀況。檢察官依據該鑑定結論認為被告從癸○路369 巷支
    線道轉彎至交叉路口時未禮讓幹道車之原告車輛先行，因而
    發生系爭交通事故，從而起訴被告涉有過失傷害罪嫌。嗣第
    一審簡易判決書仍依據檢察官之認定（即鑑定意見書之結論
    ）以書面審理判決被告構成過失傷害罪。被告上訴二審時，
    即聲請傳喚該鑑定人及原告到庭進行交互詰問，鑑定人與原
    告於刑事二審到庭作證後即更異之前意見與說法，證述兩造
    車禍之發生地點係於癸○路361 巷前面而非刑事一審判決認
    定之369 巷（轉彎處），詎刑事二審判決卻不採取上開鑑定
    人及原告有利被告之重要證詞與結論，仍執原鑑定意見書之
    錯誤事實與結論作為判決基礎，駁回被告之上訴，顯有認事
    用法之違誤，被告不得已只好聲請再審（經本院以98年度聲
    再字第45號審理）。
  3.本件車禍之發生地點係於癸○路361 巷而非原告及刑事判決
    認定之369 巷，業經鑑定人與原告於刑事二審到庭作證並更
    異之前意見與說法：
  (1)鑑定人與原告均到庭更新證述兩車之撞擊點應該過了癸○路
    361巷（非一審、二審及鑑定意見書認定之369巷轉彎處），
    此不僅符合現場圖之刮車痕跡；亦符合被告一貫之說詞，故
    鑑定基礎事實錯誤，結論亦錯誤。鑑定人於本院98年度交簡
    上字第98號案件98年6 月25日審理時到庭證述如下（見本院
    卷第40至55頁）：「（辯護人問：）由現場圖相關的證據、
    數據來看，兩輛車的撞擊點應該在何處？（鑑定人答：）按
    照力學的原理，會在二輛車的刮痕起點沿著刮痕方向上游某
    處。（辯護人問：）所以撞擊點會過了癸○路361 巷？（鑑
    定人答：）就該圖看起來是如此。」、「（審判長問：）在
    本案碰撞點上，是否有可能是在369 巷及361 巷之間的車道
    上？（鑑定人答：）…也有可能過了361 巷，也有可能是在
    369 巷及361 巷之間，但是在哪裡很難確定。（審判長問：
    ）在本案是否有可能是A 車（即被告之車）從369 巷一開始
    轉彎時瞬間就發生碰撞？（鑑定人答：）機會很小，因為從
    369 巷的右緣到機車刮地痕的起點達21.9公尺，不太可能二
    台車都碰撞後過了二十幾米才倒地。（審判長問：）你能確
    定本案是A 車在轉彎時與B 車發生碰撞嗎？（鑑定人答：）
    可以確定A 車在撞擊時，有往左的動能分量，至於A 車是轉
    彎出來或是要往左倒哪裡去，都有可能。」、「（鑑定人答
    ：）如果當事人自承A 車從癸○路361 巷右轉出來，我的判
    斷結果與鑑定結果會是一樣。」綜上，鑑定人是受到原告再
    議聲請狀誤導（且發回續偵命令直接援引原告聲請狀），以
    為被告是從癸○路361 巷右轉彎出來（見本院卷第56-59 頁
    ，被證3 ），事實上被告是從369 巷轉彎出來，兩巷子相差
    有十餘公尺，此有道路交通事故現場圖可稽（見本院卷第60
    頁，被證4 ）。且鑑定人鑑定結論既稱被告逆向，足認當時
    鑑定人係誤認369 巷（方是逆向行駛）為361 巷，且其到庭
    作證又稱當事人自承A 車從癸○路361 巷右轉出來，我的判
    斷結果與鑑定結果會是一樣。反面言之，原告事實上係從癸○路369 巷右轉出來，而非361 巷，是以鑑定人已間接表示
    其作證時之判斷結果應當與鑑定結果不一樣，甚為顯然。鑑
    定人證述車禍地點應過癸○路361 巷而非369 巷轉彎處。
  (2)原告亦於上開案件同一期日到庭證述如下，足證車禍地點應
    已過癸○路361 巷而非369 巷轉彎處：「（辯護人問：）在
    發生車禍前，你有行經癸○路369 巷或361 巷嗎？（證人即
    原告答：）我過了369 巷，是在361 巷前面撞到，也已經過
    了361 巷，被告是從後面撞我。」、「（審判長問：）對於
    你在偵查中所言有何意見？（證人答：）我過了361 巷，聽
    到撞擊聲就被撞了，我確定我應該是過了361 巷一點點才聽
    到撞擊聲被撞，應該不是在369 巷及361 巷中間的道路撞到
    。」惟原告於偵查中稱其係於369 巷與被告發生車禍，顯然
    證詞已有不同。
  (3)復佐以道路交通事故現場圖以觀，被告即A車之行車方向明
    顯係從癸○路369巷轉彎出來後並直行癸○路幹線道，且過
    了361巷方遭原告自後撞倒，是以足證兩車之撞擊點當然是
    過了癸○路361巷，此不僅符合現場圖之刮車痕跡；亦符合
    上開鑑定人與原告到庭之新證述，以及被告之說詞。
  4.是以原告及刑事第一審判決與第二審判決認為被告之車輛屬
    於支線道車，兩車於交叉口時（369 巷），支線車需先暫停
    讓幹線道車先行，竟疏未注意，貿然右轉，撞擊時由原告騎
    乘戊○○○486 號普通重型機車車尾，致原告人車倒地而受有傷
    害云云，顯然是受鑑定意見書誤導而導致錯誤之結論，其等
    誤認系爭車禍發生地點為369 巷，然事實上車禍撞擊地是36
    1 巷，業如上述，此時被告車輛早已先於原告車輛行駛於幹
    線道上，斯時並無支線車讓幹線車先行之問題。
  5.故本件車禍發生之時，被告之A 車早已離開癸○路369 巷交
    叉路口再直行至少21.9公尺，縱認撞擊點在361 巷與369 巷
    之間，本件車禍亦絕無道路交通安全規則第102 條第1 項第
    2 款支線道車（或二審所謂少線道車）應暫停讓幹線道車（
    或二審所謂多線道車）先行規定之適用，故亦無交通大學鑑
    定意見書或刑事判決書認定被告有過失傷害責任之基礎存在
    ，職是之故，被告對於本件車禍之發生顯無過失之責任。
  (二)鑑定人到庭證述原告車速較快，應係其自後超車，則本件車
    禍肇事責任之認定應為原告自後超車未保持安全距離及採取
    必要措施所致，原告自應負車禍之過失責任：
  1.鑑定人於上開案件同一期日亦到庭證述原告車速較快應係其
    自後超車：「（鑑定人答：）B 車（即原告之車）是打檔車
    比較重，而且速度比較快…」、「（被告答：）鑑定人所說
    的擦撞點是對的，但是是原告超我的車才發生碰撞的，原告
    從我的左側超車，所以我擦撞到原告的機車右側…（鑑定人
    答：）超車的部分通通對，有人比我快就是叫超車。」。
  2.按「汽車在同一車道行駛時，除擬超越前車外，後車與前車
    之間應保持隨時可以煞停之距離。汽車除遇突發狀況必須減
    速外，不得任意驟然減速。前車如須減速暫停，駕駛人應預
    先顯示燈光或手勢告知後車，後車駕駛人應隨時注意前車之
    行動。汽車行駛時，駕駛人應注意車前狀況及兩車併行之間
    隔，並隨時採取必要之安全措施。」、「本規則所用名詞釋
    義如左：一、汽車：指在道路上不依軌道或電力架線而以原
    動機行駛之車輛( 包括機器腳踏車) 。」道路交通安全規則
    第94條與第2 條第1 項第1 款定有明文。
  3.本案車禍係原告自後追撞被告造成：
  (1)「（鑑定人答：）B車（即原告之車）是打檔車比較重，而
    且速度比較快…」。
  (2)「（被告答：）鑑定人所說的擦撞點是對的，但是是原告超
    我的車才發生碰撞的，原告從我的左側超車，所以我擦撞到
    原告的機車右側…（鑑定人答：）超車的部分通通對，有人
    比我快就是叫超車。…」。
  (3)國立交通大學行車事故鑑定意見書四、「…甲○○體內酒精
    濃度過量，駕駛重型機車行經無號誌管制路口，未注意車前
    狀況，為肇事次因。」。
  (4)另從兩車之刮地痕比較，原告之車刮地痕長達12.1公尺，被
    告之車刮地痕僅有2.6 公尺（見本院卷第60頁，被證4 ），
    顯可佐證當時原告之車速顯然遠高於被告之車速甚多。
  (5)綜上，足證本案車禍發生之際兩車皆已行駛在癸○路幹線車
    道上，且被告車速較慢，原告車速較快，足認當時係被告車
    行在前，原告車行在後，而原告擬超車之際，自當依據道路
    交通安全規則第94條第3 項之規定，即駕駛人應注意車前狀
    況及兩車併行之間隔，並隨時採取必要之安全措施，然原告
    當時顯然未保持安全間隔，及注意車前狀況與採取必要安全
    措施，或因其當時係酒醉行車，無法安全掌控機車，致發生
    本件車禍，亦即車禍發生係因原告違反道路交通安全規則第
    114條第2款而酒醉駕車（詳下述），以及違反同法第94條第
    3項之規定未盡到注意義務所造成，故應由其負本案車禍之
    過失責任。
  (三)原告酒醉（呼氣酒精濃度0.364 毫克至0.346 毫克）駕車，
    違反道路交通安全規則第114 條第2 款不得駕車之規定，顯
    然違反行車注意義務致造成本件車禍：
  1.按「汽車駕駛人有下列情形之一者，不得駕車：一、連續駕
    車超過8小時。二、飲用酒類或其他類似物後其吐氣所含酒
    精濃度超過每公升0.25毫克或血液中酒精濃度超過百分之
    0.05以上。」道路交通安全規則第114條第2款亦有明文。
  2.原告到庭證稱車禍前1 小時即約下午2-3 點有喝2 杯保力達
    加維大力，查保力達酒精濃度高達為10％，又本件車禍查獲
    時間為95年9 月9 日15時45分（發生時間理當更早），而原
    告酒測時間為當日16時44分，即車禍發生後約1 小時，當時
    測試原告之呼氣測試酒精濃度仍高達0.28（見本院卷第80-8
    1 頁，被證7 ），則依酒精代謝率判斷，顯然車禍發生之際
    原告酒精濃度至少有每公升0.364 毫克至0.346 毫克間（詳
    下述）。
  3.依據臺灣桃園地方法院90年交易字第402 號判決（見本院卷
    第82-87 頁，被證8 ），該案附有交通部運輸研究所90年9
    月24日運安字第90005854號函及該所「駕駛人行為反應之研
    究」（見本院卷第88-107頁，被證9 ），依該研究酒精對駕
    駛人生理影響之實驗分析顯示，受測者飲酒後每1 小時之酒
    精代謝率為每小時百分之0.013 （呼氣酒精濃度每公升0.25
    毫克即相當於血液中酒精濃度百分之0.05），相當於呼氣酒
    精濃度每公升0.66毫克。另參酌該案所附國立臺灣大學醫學
    院附設醫院90附醫秘字第26171 號函所研究資料認飲酒後每
    小時衰減值（代謝率）空腹平均值為呼氣酒精濃度每公升0.
    084 毫克，食後平均值為呼氣酒精濃度每公升0.075 毫克。
    則本案原告係肇事後1 小時始作酒測，以1 小時計算其肇事
    後至酒測時之代謝率為呼氣酒精濃度每公升0.066 毫克至每
    公升0.084 毫克之間，則換算被告肇事時之呼氣酒精濃度則
    在每公升0.364 毫克至0.346 毫克間，即血液中酒精濃度百
    分之0.0728至百分之0.0692，對照前開交通部運輸研究所「
    駕駛人行為反應之研究- 酒醉駕車對駕駛人行為之分析研究
    」，足認原告當時己達微醉之程度，顯屬酒醉駕車，其會有
    反應遲鈍、駕駛能力受損及遲而不決或決而不行之反應，顯
    然原告違反道路交通安全規則而酒醉駕車，亦即明顯違反客
    觀注意義務及主觀注意義務，因而造成本件車禍，故應由其
    負本件車禍之過失責任。
  (四)至於鑑定意見書稱被告車子刮地痕幾乎與車道平行，顯示其
    與原告車子撞擊時，本身仍帶有往車道左方之運動分力，據
    此推知被告之車係在轉彎過程中，前輪檔泥蓋前端觸擊原告
    車子右側後半部（約行旅箱下緣附近）云云。嗣鑑定人到庭
    作證時復稱被告車子從369 巷轉彎出來即撞擊機率很小，但
    是可以確定是被告車子觸擊時有往左的動能分量，至於被告
    車子是轉彎出來或是要往左到哪裡去都有可能…。」。
  1.惟查交通事故現場圖，被告當時車子刮之地痕並沒有幾乎與
    車道平行，參見事故現場圖草圖更為明顯（見本院卷第79頁
    ，被證6），故鑑定意見書之認定基礎亦有違誤，其推論自
    然不成立。
  2.另當時原告之車子係從後方駛來，其發現前方有被告之車子
    ，合理判斷其車應往左方偏閃，依慣性原理則當時車輛應該
    向左倒，但因其酒醉駕車，或是車速太快，因而無法控制車
    向，造成過度偏離，其欲拉回未及即向右倒地。而被告因車
    速緩慢，遭撞擊時即右倒，復因車速緩慢，故煞車痕短，且
    僅微向右偏倒地。是以鑑定意見書誤認被告車子刮地痕幾乎
    與車道平行，已有判斷基礎事實之錯誤，又誤認被告車子係
    於361 巷轉彎出來，復有判斷基礎事實之錯誤，致其整個推
    論過程變成被告之車於轉彎過程撞擊原告之車，因而有錯誤
    之推理與結論。
  3.再者，如原偵查不起訴處分書所載，被告車頭之凹損處高度
    並未到達原告之機車車尾損壞處，故應非被告自後追撞原告
    之車，鑑定意見書之認定顯然有誤。況被告之左車把遠高於
    原告之車子卻因車禍而毀損，顯然應係原告自後追撞被告，
    致造成被告左右車把均毀損，且機車向右傾倒之結果，足認
    被告主張事實係被告轉彎前行20餘公尺，突遭原告快速自後
    追撞致造成本件車禍較為可採。
  (五)退步言之，縱認被告有過失侵權（惟被告否認），關於損害
    賠償範圍，除被告不爭執原告車損5,850 元、醫藥費用11,3
    71元、鑑定費2,800 元、被告需專人看護1 個月花費25,000
    元及原告3 個月不能從事營造工程工作等外，並有下列主張
    ：
  1.無醫療單據之費用，被告否認之。
  2.否認原告有每月81,000元之工資，關於原告薪資可依據原告
    向勞工保險局（下稱勞保局）投保之薪資作為客觀標準。
  3.否認原告有程車費用4,200 元之支出，蓋原告無支出單據可
    證明確有該項必要費用支出。
  4.原告請求慰撫金10萬元，顯然過高，懇請法院斟酌雙方學經
    歷及資產狀況加以認定。查原告國小畢業，名下有資產有6,
    052,738 元；而被告國中畢業，因本件車禍，已被吊銷工作
    證（中國籍），無薪資收入已久，早已身無分文，又育有3
    名幼子，分別約為4 歲、2 歲及剛出生，全賴被告配偶打零
    工維持一家4 口所需，足見其無任何財產收入，卻有龐大支
    出。又本件相同事實之刑案部分，被告雖經判決確定1 個月
    ，得易科罰金，亦因無任何財產不得不易服勞役。是以原告
    這部分請求顯然過高。再者本案係兩車相撞，互有車損人傷
    ，惟被告當初一秉善意而未對原告提出過失傷害之告訴以及
    民事侵權賠償，希望一切善了，儘快回復正常生活，且臺灣
    板橋地方法院檢察署第一次亦為不起訴處分。詎原告仍提出
    再議並經判決，且提出高額賠償，著實令被告一家人痛苦不
    堪，是以難謂被告非善意。
  5.原告之損害賠償請求金額需扣除被告機車強制險業已給付之
    26,883元：被告當時騎乘辛○9-109重型機車係投保富邦產物
    保險公司強制險，據95年12月25日富邦產物保險公司來函告
    知機車所有人即被告配偶己○○，被害人甲○○業已以被害
    人身分直接向富邦產物保險公司申請強制醫療費用理賠，實
    際已領取26,883元，故機車強制險業已給付部分仍應予以扣
    除。
  6.過失相抵部分：
    姑不論本件車禍發生原因及歸責雙方仍有巨大爭執。退萬步
    言之，縱依交通大學鑑定報告亦認為雙方均有過失：「被告
    於系爭車禍駕駛重型機車逆向自巷道轉彎進入車道，未停讓
    幹道車先行，為肇事主因；肇事次因為原告酒精濃度過高駕
    駛重型機車行經無號誌管制路口，未注意車前狀況，為肇事
    次因」，亦即本件確有過失相抵之適用。況被告對於上開肇
    事主因即其是否有過失侵權部分一直存有爭執；然肇事次因
    部分，即原告酒後駕車部分原告從未爭執，是以其歸責事由
    相當明確。
  7.相互抵銷部分：
    按「債之請求權雖經時效而消滅，如在時效未完成前，其債
    權已適於抵銷者，亦得為抵銷。」民法第337 條定有明文。
    查本件車禍，原告確有酒駕之過失侵權，亦造成被告之車損
    人傷，業如前述，是以被告主張以其對原告之損害賠償請求
    債權與原告之損害賠償請求債權相互抵銷，雖被告之請求權
    經時效而消滅，然於時效未完成前，其債權已適於抵銷者（
    皆已屆期），故亦得為抵銷。職是之故，被告及其搭載之女
    兒亦因本件車禍受傷，有就醫紀錄可稽，被告亦得向原告請
    求10萬元之慰撫金；被告之車輛受損經整修需支出費用4,95
    0 元，亦有估價單為據，爰主張以被告之債權104,950 元與
    原告之債權相互抵銷。
  8.原告向勞保局申請之勞保傷病給付32萬餘元，亦應為損益相
    抵。蓋勞工保險為社會保險、強制保險之一環，其勞保基金
    來源係由政府一次撥付一筆開辦基金，再加上保險費，利息
    與滯納金等等，其中保險費之來源包括雇主、勞工及政府補
    助（被證19），故其基金之來源與保險目的與全民健保性質
    相同，而不同於一般商業保險，依照全民健康保險法第82條
    之規定，該請求權法定移轉於中央健康保險局。因之本件亦
    應依據民法第218 條之1 規定及類推適用全民健康保險法第
    82條規定，原告不得向被告重複請求該項金額，否則即有不
    當得利，雙重補償甚至道德風險之問題（禁止不當得利與道
    德風險乃保險制度最大原則）。至於最高法院68年台上字第
    42號判例認為：「保險給付請求權之發生，係以定有支付保
    險費之保險契約為基礎，與因侵權行為所生之損害賠償請求
    權，並非出於同一原因。後者之損害賠償請求權，殊不因受
    領前者之保險給付而喪失，兩者除有保險法第53條關於代位
    行使之關係外，並不生損益相抵問題。」，係因當時全民健
    康保險法尚未施行，且該判例亦未否認有代位行使之情況應
    為例外，本件依據民法第218 條之1 規定及類推適用全民健
    康保險法第82條規定，勞保局有代位行使之權，故應為上開
    判例之例外，甚為顯然，是以原告不得重複向被告請求該部
    分之金額等語，資為抗辯。
  (六)聲明：1.原告之訴及假執行之聲請均駁回。2.如受不利益之
    判決，願供擔保請准宣告免於假執行。
三、兩造爭執及不爭執事項：
  (一)兩造不爭執之事項：
  1.被告於95年9 月9 日下午3 時45分許，騎乘車牌號碼辛○9-10
    9 號普通重型機車，沿臺北縣壬○市○○路往中正路方向行
    駛之際，其機車左前車頭，與當時由原告騎乘，沿臺北縣壬○市○○路往中正路方向行駛之車牌號碼戊○○○486 號普通重
    型機車右後側擦撞，致兩造均人車倒地，原告因此受有左鎖
    骨、左肩胛骨關節盂骨折、左第3 、4 、5 肋骨骨折、全身
    多處擦挫傷（臉部、軀幹、左肩、兩前臂、左膝、左足等）
    等傷害，被告因此亦受有右臂及雙膝挫擦傷之傷害（見臺灣
    板橋地方法院檢察署95年度偵字第28325 號卷第11至13頁道
    路交通事故現場圖、道路交通事故調查報告表(一)(二)、第15至
    17頁編號7 至18號現場及車損照片、第23頁原告之臺北醫院
    95年9 月10日診斷證明書等影本，本院98年度交簡上字第98
    號過失傷害案卷98年6 月25日審判筆錄第8 頁被告之供詞、
    第12頁原告於該案之證詞，本院卷第136 頁被告之臺北醫院
    96年4 月16日診斷證明書）。
  2.被告上開行為，經臺灣板橋地方法院檢察署檢察官以97年度
    調偵字第1219號聲請簡易判決處刑，並經本院以97年度交簡
    字5484號簡易判決判處被告丙○○因過失傷害人，處有期徒
    刑貳月，如易科罰金，以新臺幣壹仟元折算壹日；減為有期
    徒刑壹月，如易科罰金，以新臺幣壹仟元折算壹日。復經本
    院以98年度交簡上字第98號刑事判決上訴駁回而確定（見本
    院98年度司重調字第23號第5 、6 頁刑事簡易判決及臺灣板
    橋地方法院檢察署檢察官97年度調偵字第1219號聲請簡易判
    決處刑書）。
  3.原告於95年9 月9 日14時許本件車禍發生前，曾飲用保力達
    酒，嗣於車禍發生後約1 小時即95年9 月9 日16時44分，經
    警施以呼氣測試酒精濃度為0.28mg/l（見臺灣板橋地方法院
    檢察署95年度偵字第28325 號卷第8 頁警詢筆錄、第19頁測
    試觀察紀錄表）。
  4.原告因本件車禍增加支出機車損壞之修復費用5,850 元、臺
    北醫院之醫療費用1,315 元、和平醫院之醫藥費用11,371
    元、國立交通大學鑑定費2,800 元（見本院97年度交簡附民
    字第267 號卷第4 至27頁醫療費用收據、鑑定費用收據及車
    損估價單，本院卷第140 至144 頁臺北市立聯合醫院98年12
    月11日函文暨醫療費用明細）。
  5.原告因本件車禍需專人照顧看護1 個月，並至少需休養3 個
    月，才能從事營造工程工作（見本院卷第140 、145 至158
    頁臺北市立聯合醫院98年12月11日函文暨病歷影本）。
  6.原告就本件事故已領得被告投保之強制責任保險金26,613元
    （見本院卷第223 至225 頁富邦產物保險股份有限公司99年
    4 月14日函文暨理算簽結明細-賠付內容）。
  7.勞工保險局依勞工保險條例第34條、第36條規定，已發給被
    保險人即原告職業傷害補償費326,958 元（見本院卷第228
    頁勞工保險局99年4 月16日函文）。
  (二)兩造爭執之事項：
  1.被告是否應負民法第184 條第1 項前段之侵權行為賠償責任
    ？
  2.原告得請求損害賠償之金額若干？
  3.原告對於系爭交通事故之發生是否與有過失？
  4.被告主張依民法第337 條規定，以其因本件車禍受傷請求原
    告給付10萬元慰撫金及機車受損修復費用4,950 元之債權與
    原告之債權相互抵銷，有無理由？
  5.被告抗辯原告向勞工保險局申請之職業傷害傷病給付326,95
    8 元，應為損益相抵，原告不得重複向被告請求該部分之金
    額，有無理由？
四、本院之判斷：
  (一)原告主張因被告之上開過失侵權行為，致受有損害，被告應
    負損害賠償責任乙節，為被告所否認，並以前詞置辯。是本
    件所應審究之爭點如上列兩造爭執事項所示。茲分別論述如
    次。
  (二)被告應負民法第184 條第1 項前段之侵權行為賠償責任：
  1.按因故意或過失，不法侵害他人之權利者，負損害賠償責任
    ；又汽車、機車或其他非依軌道行駛之動力車輛，在使用中
    加損害於他人者，駕駛人應賠償因此所生之損害，民法第18
    4 條第1 項前段、第191 條之2 前段分別定有明文。
  2.查被告於95年9 月9 日下午3 時45分許，騎乘車牌號碼辛○9-
    10 9號普通重型機車，沿臺北縣壬○市○○路往中正路方向
    行駛之際，其機車左前車頭，與當時由原告騎乘，沿臺北縣
    壬○市○○路往中正路方向行駛之車牌號碼戊○○○486 號普通
    重型機車右後側擦撞，致兩造均人車倒地，原告因此受有左
    鎖骨、左肩胛骨關節盂骨折、左第3 、4 、5 肋骨骨折、全
    身多處擦挫傷（臉部、軀幹、左肩、兩前臂、左膝、左足等
    ）等傷害，被告因此亦受有右臂及雙膝挫擦傷之傷害等情，
    有道路交通事故現場圖、道路交通事故調查報告表(一)(二)、現
    場及車損照片、原告之臺北醫院95年9 月10日診斷證明書、
    本院98年度交簡上字第98號過失傷害案卷98年6 月25日審判
    筆錄被告之供詞及原告於該案之證詞、被告之臺北醫院96年
    4 月16日診斷證明書等影本為證（見臺灣板橋地方法院檢察
    署95年度偵字第28325 號卷第11至13頁、第15至17頁編號7
    至18號照片、第23頁，本院98年度交簡上字第98號過失傷害
    案卷98年6 月25日審判筆錄第8 頁、第12頁，本院卷第136
    頁），且為兩造所不爭執。參以本院98年度交簡上字第98號
    過失傷害案件98年6 月25日審理時，鑑定人即國立交通大學
    運輸科技管理學系教授庚○○具結說明鑑定情形：「（可否
    現場操演你的鑑定過程？）... 碰撞的瞬間可以肯定，是B
    車（即原告之車）右後方被碰撞，是從側邊碰到B 車右後半
    部，此可以A （即被告之車）、B 二車的行進軌跡以力學來
    判斷... ，所謂的軌跡就是地上的刮痕最準確，... 。」、
    「（在本案是否有可能是因為要過了361 巷以後，B 車要超
    車而跟A 車碰撞？）我沒辦法說是過了361 巷才發生碰撞，
    但就本案而言，不會是因為B 車單純超車而與A 車發生碰撞
    。因為從A 車的刮地痕是跟車道線平行的，顯示A 車撞擊後
    是直行，再就雙方的接觸，A 車左側遭觸擊，可以反推A 車
    在觸擊前具有向左的動能。」、「（你能確定本案是A 車在
    轉彎時與B 車發生碰撞嗎？）可以確定A 車在觸擊時，有往
    左的動能分量，至於A 車是轉彎出來或往左要到哪裡去，都
    有可能。B 車倒地時，是往左斜，B 車是打檔車比較重，而
    且速度比較快，如果太小或太輕的東西碰到他自己會反彈，
    但本案B 車有往左偏向運動，顯示B 車的右側受到動能分量
    的推擠。」等語（見本院98年度交簡上字第98號過失傷害案
    卷98年6 月25日審判筆錄第6 至8 頁），並佐以上開道路交
    通事故現場圖所示兩車之刮地痕、96年偵續字第335 號偵查
    卷第15頁編號10與11號A 車車損照片顯示A 車前輪擋泥蓋前
    端有接觸新刮痕及本院98年度交簡上字第98號過失傷害案件
    98年6 月25日審理時，原告稱當時其車速時數約2 、30公里
    ，被告稱其車速時數約5 至10公里（見本院98年度交簡上字
    第98號過失傷害案卷98年6 月25日審判筆錄第10、14頁）等
    情，可徵本件車禍之發生，係兩車均沿臺北縣壬○市○○路
    往中正路方向行駛之際，於壬○市○○路361 巷口附近，原
    告車速較快，於通過被告機車左側，與車速較慢之被告機車
    併行時，因被告駕駛機車往左行駛，致其左前車頭撞上當時
    同向行駛由原告駕駛之機車右後側，兩造因此均人車倒地，
    而受有上開傷害，堪以認定。
  3.次按汽車行駛時，駕駛人應注意車前狀況及兩車併行之間隔
    ，並隨時採取必要之安全措施，道路交通安全規則第94條第
    3 項定有明文。本件被告駕駛機車行至肇事地點，本應注意
    車前狀況並隨時採取必要之安全措施，而依車禍發生當時天
    候晴，日間自然光線充足，道路無缺陷、無障礙物，視距良
    好等情形，有上開道路交通事故調查報告表(一)(二)為證，並無
    不能注意之情事，竟疏未注意及此，於肇事地點貿然往左行
    駛；且原告於95年9 月9 日14時許本件車禍發生前，曾飲用
    保力達酒，嗣於車禍發生後約1 小時即95年9 月9 日16時44
    分，經警施以呼氣測試酒精濃度為0.28mg/l，有測試觀察紀
    錄表影本在卷可稽，且為兩造所不爭執（見臺灣板橋地方法
    院檢察署95年度偵字第28325 號卷第8 頁、第19頁），而原
    告因飲酒駕車亦未注意兩車併行之間隔並隨時採取必要安全
    措施，致被告因而不慎使其所駕駛之機車左前車頭與原告之
    機車右後車身發生擦撞，造成兩造受有前揭傷害，被告就本
    件車禍之發生確有過失（原告過失部分詳後述），且其過失
    行為核與原告之傷害間，有相當因果關係。從而，原告依侵
    權行為之法律關係，請求被告賠償其損害，自屬有據。
  4.至被告雖抗辯：鑑定人到庭證述原告車速較快，應係其自後
    超車云云，與鑑定人於上開刑事案件審理時說明之內容不符
    ，應係誤會鑑定人之說明，尚無可採。而被告另抗辯：本件
    車禍係原告自後追撞被告造成云云，惟此與被告車損位置在
    於左前車頭之事實不合，亦與被告於本院98年度交簡上字第
    98號過失傷害案件98年6 月25日審理時供稱：「告訴人（即
    本件原告）從伊左側超車，所以伊擦撞到告訴人機車的右側
    ...」等語（見本院98年度交簡上字第98號過失傷害案卷98
    年6 月25日審判筆錄第8 頁）不符，復未舉證以實其說，不
    能遽採。
  (三)原告得請求損害賠償之金額若干？
    按不法侵害他人之身體或健康者，對於被害人因此喪失或減
    少勞動能力或增加生活上之需要時，應負損害賠償責任；不
    法侵害他人之身體、健康，被害人雖非財產上之損害，亦得
    請求賠償相當之金額，民法第193 條第1 項、第195 條第1
    項前段分別定有明文。本件被告不法侵害原告致原告受傷，
    依民法第184 條第1 項前段、第191 條之2 前段、第193 條
    第1 項、第195 條第1 項前段，被告應負損害賠償責任。
    茲就原告請求之各項損害，分別審酌如下：
  1.車損部分：
    原告主張本件車禍造成其機車損害，回復原狀之修復費用為
    5,850 元，並提出估價單影本為證（見本院97年度交簡附民
    字第267 號卷第27頁修復費用估價單），且為被告所不爭執
    ，是原告請求被告賠償車損修復費用之損害共5,850 元，自
    屬有據，應予准許。
  2.醫療費用部分：
    原告主張因本件傷害，致支出臺北醫院之醫療費用1,315 元
    、和平醫院之醫藥費用11,371元及不詳金額之中醫調養費用
    ，請求被告賠償醫療費用共6 萬元，並提出臺北醫院及和平
    醫院之醫療費用收據為證（見本院97年度交簡附民字第267
    號卷第4 至26頁）；被告對於原告支出臺北醫院醫療費用1,
    315 元及和平醫院醫藥費用11,371元，共12,686元之事實，
    並無爭執，是原告請求被告賠償醫療費用12,686元，自屬有
    據，應予准許。另被告否認原告支出中醫調養費用，而原告
    主張其支出中醫調養費用乙節，始終未舉證證明，尚乏依據
    ，不應准許。
  3.工資損失：
  (1)原告主張其從事鐵工工作，平均每月薪資81,000元，因本件
    傷害致7 個月無法工作，薪資損失共567,000 元（81000 ×
    7 =567,000），並提出子○鋼鐵股份有限公司薪資收入證明
    原本為證（見本院97年度交簡附民字第267 號卷第28頁）。
    被告對於原告因本件傷害需休養3 個月不能從事營造工程工
    作部分，並無爭執，惟否認需休養至7 個月，亦否認原告之
    月薪為81,000元。
  (2)查關於原告因本件傷害需休養之期間，經本院依職權函詢和
    平醫院，據該院以98年12月11日函文回覆：原告因骨折，需
    3 個月以上恢復，因此至少需休養3 個月，才能從事營造工
    程工作等語，有臺北市立聯合醫院98年12月11日函文暨病歷
    影本存卷可憑（見本院卷第140 、145 至158 頁），是被告
    抗辯原告需休養之期間為3 個月，應屬有據。至於原告主張
    需休養至7 個月，惟未舉證證明，則其主張逾3 個月之休養
    期間部分，即難採信。
  (3)又關於原告之每月薪資部分，據證人即子○鋼鐵股份有限公
    司負責人丁○○於本院具結證稱：「（95年9 月間，甲○○
    是否在你負責的公司任職？）是。我是子○鋼鐵股份有限公
    司的負責人，我於95年間承攬泰山高中資訊大樓興建工程，
    我僱用甲○○擔任工地鋼筋綁扎的負責人，從95年5 月開始
    到96年3 月鋼筋的部分完工為止，日薪3,000 元，由子○公
    司兩星期以現金付一次薪資，付薪水的時候，員工要簽收，
    但是簽收單據在完工後沒有保留。（95年9 月9 日原告發生
    車禍後是否沒有再支領任何薪資？）是的。（如果原告受傷
    是否還能在上開工地從事不用勞力的工作？）沒有辦法。因
    為原告自己要做也要帶工人做，原告在工地要搬鋼筋，作綁
    紮，也要分配工人的工作及協助綁扎工作。」等語明確（見
    本院卷第198 至199 頁），是原告主張其每月薪資81,000元
    應屬可採。
  (4)從而，原告主張其因本件傷害3 個月無法工作之薪資損失為
    24萬元（81,000×3=240,000 ），請求被告賠償，即屬有據
    ，應予准許；其主張逾此金額之工資損失，尚乏依據，不能
    准許。
  4.國立交通大學鑑定費用部分：
    原告主張其因本件車禍支出鑑定費用2,800 元，業據提出鑑
    定費用收據為證（見本院97年度交簡附民字第267 號卷第26
    頁），且為被告所不爭執，堪信為真實，是原告請求被告賠
    償鑑定費用2,800 元，應予准許。
  5.計程車費用：
    原告主張因本件傷害之就診，需由旁人攙扶，以計程車為代
    步工具，每趟車資以200 元計，共約21趟，支出車資4,200
    元（200 ×21=4,200）乙節，為被告所否認，而原告始終未
    就此項主張舉證以實其說，自不能准許。
  6.看護費用：
  (1)原告主張因本件車禍傷勢嚴重，生活起居無法自理，須專人
    看護照顧，請求以每個月25,000元計，共2 個月之看護費用
    5 萬元（25000 ×2=50,000）；被告就原告需照顧看護1 個
    月，每月支出25,000元部分並無爭執，惟否認原告需專人照
    顧看護至2 個。經本院依職權函詢和平醫院，據該院以98年
    12月11日函文回覆：原告因多處骨折，因此需專人照顧生活
    起居，應該照顧1 個月為宜等語，有臺北市立聯合醫院98年
    12月11日函文暨病歷影本存卷可憑（見本院卷第140 頁），
    是被告抗辯原告需專人照顧之期間為1 個月，應屬有據。至
    於原告主張需專人照顧至第2 個月，惟未舉證證明，則其主
    張逾1 個月之專人照顧期間部分，即難採信。
  (2)從而，原告主張其因本件傷害需專人照顧1 個月，請求被告
    賠償1 個月之看護費用25,000元，即屬有據，應予准許；其
    主張逾此金額之看護費用，尚乏依據，不能准許。
  7.精神慰撫金部分：
    本件原告因被告之過失侵權行為致身體受有傷害，原告精神
    上自受有相當之痛苦，原告依上開規定請求被告賠償精神上
    之損害，並無不合。爰審酌原告學歷係國小畢業，已婚，育
    有兩名成年子女，名下有房屋2 筆、土地9 筆，從事工地綁
    鋼筋工作，月薪約5 、6 萬元，有機車一輛；被告為大陸地
    區人民，其配偶為臺灣地區人民，學歷係國中畢業，目前無
    業，育有3 名未成年子女，名下無動產與不動產，此經兩造
    分別陳明在卷（見本院卷第199 頁反面），並有本院依職權
    調查之稅務電子閘門財產所得調件明細表各1 份存卷可憑（
    見本院卷第10至15頁）等兩造之學歷、家庭、經濟狀況，及
    原告所受傷害之程度及其需手術、回診之情形（見本院卷第
    145 至158 頁病歷影本）等一切情狀，認為本件原告請求慰
    撫金10萬元為適當，應予准許。
  8.從而，原告因本件侵權行為所受之損害總額為386,336 元（
    計算式：車損修復費用5,850 元+ 醫療費用12,686元+ 工資
    損失240, 000元＋鑑定費用2,800 元+ 看護費25,000元+ 精
    神慰撫金100,000 元＝386,336 元）。
  (四)原告對於系爭交通事故之發生是否與有過失？
  1.按損害之發生或擴大，被害人與有過失者，法院得減輕賠償
    金額，或免除之，民法第217 條第1 項定有明文。次按汽車
    駕駛人飲用酒類或其他類似物後其吐氣所含酒精濃度超過每
    公升0.25毫克或血液中酒精濃度超過百分之0.05以上，不得
    駕車，道路交通安全規則第114 條第2 款規定甚明。查原告
    於95年9 月9 日14時許本件車禍發生前，曾飲用保力達酒，
    嗣於車禍發生後約1 小時即95年9 月9 日16 時44 分，經警
    施以呼氣測試酒精濃度為0.28mg/l，有測試觀察紀錄表影本
    在卷可稽，且為兩造所不爭執（見臺灣板橋地方法院檢察署
    95年度偵字第28325 號卷第8 頁、第19 頁 ），而原告因飲
    酒駕車未注意兩車併行之間隔並隨時採取必要安全措施，致
    被告因而不慎使其所駕駛之機車左前車頭與原告之機車右後
    車身發生擦撞，造成兩造受有前揭傷害，是原告就本件車禍
    之發生顯亦有過失，並應負40% 之過失責任，爰減輕被告40
    % 之賠償金額。準此，原告得請求被告賠償之金額應為231,
    802 元（386,336 ×（1-40% ）=231,802，元以下四捨五入
    ）。
  2.又按保險人依本法規定給付之保險金，視為加害人或被保險
    人損害賠償金額之一部分；加害人或被保險人受賠償請求時
    ，得扣除之，強制汽車責任保險法第30條定有明文。查原告
    就本件事故已領得被告投保之強制責任保險金26,613元乙節
    ，有富邦產物保險股份有限公司99年4 月14日函文暨理算簽
    結明細（賠付內容）在卷可稽（見本院卷第223 至225 頁）
    ，揆諸前揭規定，自應就前開損害賠償金額中扣除，是原告
    得請求之賠償金額應為205,189 元（231,802-26,613=205,1
    89）。
  (五)被告主張依民法第337 條規定，以其因本件車禍受傷請求原
    告給付10萬元慰撫金及機車受損修復費用4,950 元之債權與
    原告之債權相互抵銷，有無理由？
  1.按因侵權行為所生之損害賠償請求權，自請求權人知有損害
    及賠償義務人時起，2 年間不行使而消滅。自有侵權行為時
    起，逾10年者亦同，民法第197 條第1 項定有明文。又債之
    請求權雖經時效而消滅，如在時效未完成前，其債權已適於
    抵銷者，亦得為抵銷，民法第337 條規定甚明。
  2.本件被告抗辯：其因本件車禍受有右臂及雙膝挫擦傷之傷害
    ，其對原告得請求賠償10萬元慰撫金及機車受損修復費用4,
    950 元，其主張依民法第337 條規定，以其債權與原告之債
    權相互抵銷，並提出被告之臺北醫院96年4 月16日診斷證明
    書及估價單等影本為證（見本院卷第136 、138 頁）；原告
    固未爭執被告因本件車禍受傷之事實，惟主張被告之侵權行
    為損害賠償請求權已罹於2 年之時效，並否認被告主張之車
    損及慰撫金金額。經查，被告因本件車禍受有右臂及雙膝挫
    擦傷之傷害，有上開診斷證明書為證，且為原告所不爭執，
    堪信為真實。而原告就本件車禍之發生，亦有過失，俱如前
    述，是被告主張依民法第195 條1 項前段規定，請求原告賠
    償精神慰撫金，應屬有據。本院審酌兩造之身分、學歷、經
    濟、財產等狀況、本件車禍發生之原因及被告所受傷勢尚非
    嚴重等一切情狀，認為本件被告所得請求原告賠償之慰撫金
    以5,000 元為適當。而本件被告之侵權行為損害賠償請求權
    ，自95年9 月9 日本件車禍發生迄今，雖已罹於2 年時效，
    惟依民法第337 條規定，應仍得抵銷，是被告主張於5,000
    元之債權範圍內與原告之本件債權205,189 元相抵銷，應予
    准許。至於被告主張機車受損修復費用4,950 元，並提出估
    價單影本部分，為原告所否認，被告復未舉證以實其說，即
    屬無據，自不能主張抵銷。從而，經抵銷後，原告得請求之
    賠償金額應為200,189 元（205,189-5,000=200,189）。
  (六)被告抗辯原告向勞工保險局申請之職業傷害傷病給付326,95
    8 元，應為損益相抵，原告不得重複向被告請求該部分之金
    額，為無理由：
    按保險制度，旨在保護被保險人，非為減輕損害事故加害人
    之責任。保險給付請求權之發生，係以定有支付保險費之保
    險契約為基礎，與因侵權行為所生之損害賠償請求權，並非
    出於同一原因。後者之損害賠償請求權，殊不因受領前者之
    保險給付而喪失，兩者除有保險法第53條關於代位行使之關
    係外，並不生損益相抵問題（最高法院68年台上字第42號判
    例意旨參照）。查勞工保險局依勞工保險條例第34條、第36
    條規定，發給被保險人即原告職業傷害補償費326,958 元（
    見本院卷第228 頁勞工保險局99年4 月16日函文），係勞工
    保險局本於勞工保險契約所為給付，與被告因侵權行為對原
    告負損害賠償責任，並非出於同一原因，不因原告受領該保
    險給付，而喪失對被告之損害賠償請求權，且查無被保險人
    受領各該保險給付後，其侵權行為損害賠償請求權當然移轉
    予勞工保險局等規定。故被告抗辯以上開保險給付抵充原告
    之損害賠償金額，並無理由。
五、綜上所述，原告依侵權行為之法律關係，請求被告給付200,
    189 元，及自起訴狀繕本送達翌日即97年12月26日起至清償
    日止，按年息百分之5 計算之利息，為有理由，應予准許。
    逾此部分之請求，為無理由，應予駁回。
六、本件事證已臻明確，兩造其餘攻擊防禦方法及未經援用之證
    據，經審酌後，核與判決結果不生影響，爰不一一論述。
七、本判決第一項所命給付之金額未逾50萬元，爰依職權宣告假
    執行；被告陳明願供擔保請准宣告免為假執行，經核原告勝
    訴部分並無不合，爰酌定相當之擔保金額宣告之。原告其餘
    假執行之聲請，因訴之駁回而失所附麗，應併予駁回。
八、據上論結，本件原告之訴為一部有理由，一部無理由，依民
    事訴訟法第79條、第389條第1項第5款、第392條第2項，判
    決如主文。
中    華    民    國    99    年    5     月    31    日
                  民事第二庭    法  官  張筱琪
以上正本係照原本作成
如對本判決上訴，須於判決送達後20日內向本院提出上訴狀
中    華    民    國    99    年    5     月    31    日
                                書記官  連思斐


司法院資訊處製作；財團法人民間司法改革基金會備份。
